【裁判字號】    98,易,1458
【裁判日期】    990128
【裁判案由】    妨害自由等
【裁判全文】
臺灣高雄地方法院刑事判決              98年度易字第1458號
公  訴  人  臺灣高雄地方法院檢察署檢察官
被      告  乙○○
上列被告因妨害自由等案件，經檢察官聲請簡易判決處刑（97年
度偵字第19335 號），本院認不應以簡易判決處刑（97年度審簡
字第5973號），改依通常程序審理，判決如下：
    主  文
乙○○無罪。
    理  由
一、聲請簡易判決處刑意旨略以：被告乙○○分別基於妨害名譽
    與恐嚇之犯意，於民國97年4 月29日凌晨2 時許，在高雄縣
    鳳山市○○路94之4 號旁巷內，與告訴人甲○○○擦身而過
    時，竟無故向告訴人公然以台語罵稱：「臭雞巴、幹你娘雞
    巴」，告訴人不解，反問被告為何罵人，被告稱其就是不爽
    ，告訴人回稱不爽也不可罵人，被告又以台語恫稱：「我還
    要殺你哩！」，使告訴人心生畏懼致生危害於安全，因認被
    告分別涉犯刑法第309 條之公然侮辱罪嫌及同法第305 條之
    恐嚇危害安全罪嫌。
二、證據能力部分：
  (一)按被告以外之人於偵查中向檢察官所為陳述，除顯有不可信
    之情況者外，得為證據，刑事訴訟法第159 條之1 第2 項定
    有明文。本件證人即告訴人甲○○○於檢察官偵查中具結後
    所為之證述，並無何顯不可信之情況，依上說明，其於偵查
    中之證言自均具有證據能力。
  (二)按被告以外之人（包括證人、鑑定人、告訴人、被害人及共
    同被告等）於審判外之陳述雖不符刑事訴訟法第159 條之1
    至之4 等4 條之規定，而經當事人於審判程序同意作為證據
    ，法院審酌該言詞陳述或書面陳述作成時之情況，認為適當
    者，得為證據。刑事訴訟法第159 條之5 第1 項定有明文。
    查證人甲○○○於警詢時之證述，其性質雖屬傳聞證據，且
    當事人均已知上述證據乃傳聞證據，於本院審理時均同意作
    為證據（見本院三卷第20頁），本院審酌上開證據與本案犯
    罪事實具有關連性且無不當取得之情形，認為以之作為本案
    之證據亦屬適當，揆諸前開規定，上開證人之證言均應具有
    證據能力。
三、按犯罪事實應依證據認定之，無證據不得認定犯罪事實；不
    能證明被告犯罪者，應諭知無罪之判決，刑事訴訟法第154
    條第2 項、第301 條第1 項分別定有明文。次按告訴人之告
    訴，係以使被告受刑事訴追為目的，是其陳述是否與事實相
    符，仍應調查其他證據以資審認（最高法院51台上字第1300
    號判例意旨參照）。又檢察官就被告犯罪事實應負舉證責任
    ，並指出證明之方法，因此檢察官對於起訴之犯罪事實，應
    負提出證據及說服之實質舉證責任，倘所提出之證據不足為
    被告有罪之積極證明，或其指出證明之方法，無從說服法院
    以形成被告有罪之心證，基於無罪推定之原則，自應為被告
    無罪判決之諭知，最高法院92年度臺上字第128 號判例可資
    參照。
四、聲請簡易判決處刑意旨認被告涉有前揭罪嫌，無非係以告訴
    人於警詢、偵查中之單一指證為其論罪依據。訊據被告矢口
    否認有何公然侮辱、恐嚇犯行，辯稱：案發當時其應該在住
    處聽廣播或睡覺，蓋因其凌晨有收聽沈思安節目的習慣，且
    其與告訴人素不相識，不可能在凌晨時分外出去辱罵及恐嚇
    告訴人云云。經查：
  (一)被告於上開時、地，以「臭機巴、幹你娘雞巴」等語辱罵告
    訴人，經告訴人反問被告為何罵人時，被告又向告訴人恫稱
    ：「我還要殺你哩！」等語，使告訴人心生畏懼等事實，固
    據證人即告訴人甲○○○迭於警詢、偵查及本院審理時指證
    歷歷（參警卷第4 頁，偵卷第4 頁，本院三卷第22頁），互
    核相符；惟告訴人之指訴，既係使被告受刑事訴追為目的，
    依上開判例意旨，本院仍應調查其他證據以佐證其陳述是否
    與事實相符。
  (二)證人即製作筆錄員警丙○○於本院審理時雖證稱：甲○○○
    於案發當天中午到派出所辦案，稱遭被告在攤位後面無緣無
    故辱罵，且被告還揚言要將之殺害，其遂根據甲○○○之指
    述調出被告之口卡片以供指認，之後其前往案發現場尋找被
    告及目擊者均無所獲後，隨將該案件移送偵查隊處理等語（
    本院三卷第26～27頁），然證人丙○○既未於事發時當場親
    見親聞，自難以其事後接受證人甲○○○報案內容之指陳，
    即遽為被告不利之認定。
  (三)又任何故意犯罪之行為，通常應有犯罪動機之存在，以本件
    被告被訴之公然侮辱、恐嚇等罪觀之，如非告訴人與被告前
    有恩怨，必係告訴人與被告擦身而過之際有何惹惱被告之舉
    動，方致遭被告以言語辱罵及恐嚇。查證人甲○○○於本院
    審理時證稱：其認識被告，因被告曾到其麵攤消費過1 次，
    但其與被告並無糾紛，且案發當天其與被告擦身而過時亦無
    身體接觸，惟被告就突然開始對其辱罵等語（參本院三卷第
    22、25頁），是依證人上開所述，其與被告既素無恩怨，且
    2 人交會時亦無任何身體接觸舉動，實難認被告有何公然侮
    辱及恐嚇證人甲○○○之犯罪動機存在；況案發之際除證人
    甲○○○外，別無其他目擊者在現場見聞，且證人甲○○○
    返回攤位時亦未立即將上開情事告知他人等情，亦據證人甲
    ○○○於本院審理時證述明確（參本院三卷第22～23頁），
    參之被告始終堅詞否認曾出現在案發現場，雖證人甲○○○
    不可能誣指被告，然本件既查無足以證明證人甲○○○所述
    為真實之其他證據，依前揭說明及「罪證有疑，利歸被告」
    之刑事證據法則，即應為被告此部分有利之認定。
四、綜上所述，本件公訴人認被告所涉此部份公然侮辱、恐嚇犯
    嫌所憑之證據，尚無從說服本院達於通常一般之人均不致有
    所懷疑，而得確信其為真實之程度，即難據以為被告不利之
    認定，自屬不能證明被告犯罪，爰依前開之說明，自應為被
    告無罪之諭知。
據上論斷，應依刑事訴訟法第452 條、第301 條第1 項，判決如
主文。
本案經檢察官余彬誠到庭執行職務。
中    華    民    國    99    年    1     月    28    日
                  刑事第十五庭  法  官  王俊彥
如不服本判決應於收受判決後10日內向本院提出上訴書狀，並應
敘述具體理由。其未敘述上訴理由者，應於上訴期間屆滿後20日
內向本院補提理由書(均須按他造當事人之人數附繕本)「切勿逕
送上級法院」。
以上正本證明與原本無異。
中    華    民    國    99    年    1     月    28    日
                                書記官  鄭永媚

司法院資訊處製作；財團法人民間司法改革基金會備份。
